臺灣高等法院臺南分院刑事裁定　　　　　　　九十三年度聲再字第一七二號　　Ｇ
　　　再審聲請人
　　　即受判決人　乙　○　○
右列聲請人因賭博案件，對於本院九十三年度上易字第三三一號中華民國九十三年十
一月二十二日確定判決（臺灣臺南地方法院九十三年度簡上字第九三號、臺灣臺南地
方法院檢察署九十二年度偵字第一號），聲請再審，本院裁定如左：
      主      文
再審之聲請駁回。
      理      由
一、聲請意旨略稱：按被告乙○○、甲○○共犯刑法第二百六十七條常業賭博罪，該
    罪為最重本刑二年以下有期徒刑，得併科一千元以下罰金，屬於刑事訴訟法第三
    百七十六條第一款之案件，不得上訴於第三審法院。又不得上訴於第三審法院之
    案件，經第二審確定之有罪判決，如就足生影響於判決之重要證據漏未審酌者，
    依刑事訴訟法第四百二十一條之規定，得為受判決人之利益聲請再審。復按，刑
    事訴訟法第三百十條第二款規定，有罪之判決書，應於理由內記載對於被告有利
    之證據不採納者，其理由，故有罪判決書對於被告有利之證據，如不加以採納，
    必須說明其不予採納之理由。又有罪之判決書，應於理由內記載其認定犯罪事實
    所憑之證據及其認定之理由，為刑事訴訟法第三百十條第一款所明定。就所稱「
    認定之理由」言，當然包括法院對卷存證據資料，為如何之取捨及其何以形成此
    項心證之判斷理由在內，均應為詳實之論敘。原確定判決就該足生影響於判決之
    重要證據，雖已調查，但判決理由中並未敘明其取捨理由，具有再審事由，茲分
    述如下：
    （一）原判決謂：「證人游啟宏於原審雖翻異前供，改稱伊在被查獲之前沒有去
          過『大成電子遊戲場』，亦未以積分卡兌換過現金，積分卡係用以下次再
          次云云，惟按『證人應命具結』『證人、鑑定人依法應具結而未具結者，
          其證言或鑑定意見，不得作為證據』刑事訴訟法第一百八十六條第一項前
          段、第一百五十八條之三定有明文，經查：證人游啟宏經原審以證人身分
          傳喚到案作證，原審九十三年五月十四日審判筆錄固有『審判長諭知證人
          具結義務及偽證處罰命朗讀結文後令具結結文附卷』之記載（見原審卷第
          五十八頁），然並無證人游啟宏具結之結文附卷，該審判筆錄之記載顯屬
          無據，是證人游啟宏於原審作證時既未經具結，依前開法條規定，其證言
          應不得作為證據而無證據能力，自不得採為有利於被告之證言」，故證人
          游啟宏於台南地院審理時，為證人陳述時，若其確有具結之事實，自應予
          以查明結文何在，若確未具結，始能謂其證言無證據能力，否則被告自難
          甘服，但原判決並未敘明其有無查證之事實，自非適法。
    （二）證人即員警謝東呈，於原審審理時證稱：「當日喬裝客人進入後，我看到
          小姐拿積分卡與現金給客人，所以我們就表明身分查獲，事後我們查的結
          果，才知道那些現金是硬幣去換回來的」、「辯護人問：九十一年八月十
          六日查獲當天有無看到游啟宏拿積分卡給大成釣蝦場人員換成現金？答：
          沒有」、「辯護人問：今天陳述在查獲之前知道他們有以積分卡換現金，
          是否你親自目睹？或是聽人所言？答：是聽同事說的」、「辯護人問：有
          無看過客人拿積分卡跟大成釣蝦場人員換現金？答：沒有。」，由上可知
          ，本案案發當日，承辦員警並未親自見游啟宏向大成釣蝦場人員兌換現金
          ，原判決並未於判決理由內敘明上述有利於被告，且足生影響於判決之重
          要證據，何以不加以採納之理由，應得據以聲請再審。
    （三）原判決以：「證人陳文慶偵查中供稱：『但釣蝦場櫃臺甲○○有說可以持
          積分卡抵釣蝦費及小菜』等語，並無顯有不可信之情況，自得為證據、又
          證人陳文慶嗣於偵查中雖改稱『櫃臺工作人員說不可以換錢‧‧‧我不確
          定跟我說可以持積分卡抵釣蝦費及小菜的那個人是不是老闆的弟弟』云云
          ，惟證人陳文慶於該次訊問時自承：『我打電話給老闆說我要過去釣蝦場
          ，跟老闆說我去玩檯子出事，要他陪我一起來』等語，證人陳文慶於偵查
          中前往接受檢察官訊問時，既然知道被告乙○○使用之電話，且由被告王
          添龍陪同前往應訊，且應訊時又明白指出被告甲○○之姓名，則其對於王
          添龍之弟即同案被告甲○○自無不認識之理，足見證人陳文慶嗣後翻異前
          供，要係受到被告等之影響所致，殊無足採」。惟陳文慶於九十一年八月
          十六日警訊時陳稱：「問：如果贏了分數可兌換何物品？答：我不知道‧
          ‧‧」、於九十一年十一月五日檢察官訊問時陳稱：「問：是否贏錢可兌
          換現金？答：不可以，只可以兌換積分卡。下次可再持積分卡打玩。」、
          於九十二年四月十五日檢察官訊問時陳稱：「（問：你有無問櫃臺人員是
          否可以兌換現金？）櫃臺人員跟我說不可以換錢，只可以下次再拿來玩。
          」，何以陳文慶前開有利於被告，且足生影響於判決之重要證據不可採，
          原審亦未說明理由，應得據以聲請再審云云。
二、按不得上訴第三審法院之案件，其經第二審確定之有罪判決，如就足生影響於判
    決之重要證據漏未審酌者，得為受判決人之利益，聲請再審，刑事訴訟法第四百
    二十一條固定有明文。惟所謂重要證據漏未審酌，係指第二審判決前已經提出之
    重要證據未予審酌，且該證據必須可認為足以動搖原判決事實之認定者始足當之
    ，苟該證據業已提出經原確定判決予以指駁，並敘明捨棄不採之理由，或縱提出
    未斟酌，惟如經斟酌亦不足以動搖原判決者，或判決確定後始發現之證據，判決
    當時無從斟酌者，即非該條所謂重要證據漏未審酌，亦不足以構成聲請再審之事
    由，有最高法院二十八年抗字第八號、三十五年特抗字第二一號判例足資參照。
三、經查：
    （一）聲請人等指摘原確定判決有重要證據漏未審酌之再審理由，無非以(1)證人
          游啟宏確曾於台南地院具結後作證，其證人結文不在卷內，自應予以查明
          結文何在，但原判決並未敘明其有無查證之事實，又(2)本案案發當日承辦
          員警即證人謝東呈並未親自見游啟宏向大成釣蝦場人員兌換現金，原判決
          並未於理由內敘明此有利於被告且足生影響於判決之重要證言，何以不加
          以採納之理由，(3)另證人陳文慶有利於被告且足生影響於判決之重要證言
          ，原判決亦是未說明不採之理由等，為其主要之論據。
    （二）惟(1)原判決理由二、(二)既已說明「：：經查：證人游啟宏經原審以證人身
          分傳喚到案作證，原審九十三年五月十四日審判筆錄固有『審判長諭知證
          人具結義務及偽證處罰命朗讀結文後令具結結文附卷』之記載，然並無證
          人游啟宏具結之結文附卷，而不得採為被告有利之證據，依法並無不當聲
          請就此有所指摘，不無誤會。(2)原判決理由二、(一)已記載：「偵查中共同
          被告游啟宏於九十一年八月十六日為警查獲時，於警詢供稱：『：：在還
          沒去釣蝦場櫃臺兌換現金，就為警方查獲」、原判決理由二、(四)復記載「
          證人游啟宏於取得積分卡後，即為警查獲，雖尚未至大成釣蝦場兌換現金
          ：：」，可見原判決並非以「證人游啟宏被當場查獲向大成釣蝦場人員兌
          換現金」為其裁判基礎，故承辦員警即證人謝東呈是否有親見證人游啟宏
          向大成釣蝦場人員兌換現金乙情，縱予斟酌亦不足以動搖原確定判決。(3)
          刑事訴訟法第一百五十九條第一項既規定被告以外之人於審判外之言詞，
          原則上不得作為證據，則證人陳文慶於九十一年八月十六日警詢時陳稱：
          「問：如果贏了分數可兌換何物品？答：我不知道：：」等語，原判決本
          得不予斟酌，故原判決縱未敘明此部分之證言不可採的理由，亦難謂係有
          重要證據漏未審酌之再審理由。再者，證人陳文慶雖於九十一年十一月五
          日檢察官訊問時陳稱：「問：是否贏錢可兌換現金？答：不可以，只可以
          兌換積分卡，下次可再持積分卡打玩」、九十二年四月十五日檢察官訊問
          時陳稱：「問：你有無問櫃臺人員是否可以兌換現金？答：櫃臺人員跟我
          說不可以換錢，只可以下次再拿來玩」等語，惟其所證「不可以兌換現金
          」乙節，與其於九十一年十一月五日檢察官訊問時陳稱：「但釣蝦場櫃台
          甲○○有說可以持積分卡抵釣蝦費及小菜」等語（見九十一年度他字第九
          一二號卷第二十頁），就基本事實之陳述即「不可以兌換現金」乙情而言
          ，並無相異或矛盾，再「持積分卡可以抵釣蝦費及小菜」，並非常態，證
          人游啟宏殊難憑空捏造，且證人游啟宏與再審聲請人等又無間隙，理亦無
          攀誣之嫌，故其此部分之證詞，本院認應為實情，而前開有利於再審聲請
          人之陳述，並無可採。聲請意旨就此有所指摘，惟經本院斟酌後，並不足
          以動搖原確定判決。
    （三）至於聲請意旨另謂證人游啟宏於警詢時所為「曾兌換現金十次」之陳述，
          與審判中不符，且其先前於警詢時之陳述已經游啟宏自行推翻，依法游啟
          宏於警詢之陳述應無證據能力，不得做為證據；又證人陳文慶既無法確定
          向其表示可以持積分卡抵釣蝦及小菜費用之人為被告甲○○，則陳文慶所
          為不利於被告甲○○之陳述已達顯有不可信之情況，應不得做為證據云云
          （見刑事聲請再審狀貳二、四(四)），由於所涉者乃原判決取捨證據有無違
          背論理及經驗法則，而屬判決違背法令與否之問題，應循非常上訴程序救
          濟，聲請意旨一併指摘為再審事由，並非合法，附此敘明。
四、綜上所述，聲請人所提出之上開證據，經核皆與刑事訴訟法第四百二十一條所定
    再審事由不符，是本件聲請再審，顯無理由，應予駁回。
據上論斷，應依刑事訴訟法第四百三十三條、第四百三十四條，裁定如主文。
中    華    民    國      九十三      年      十二      月      三十    日
                                  臺灣高等法院臺南分院刑事第五庭
                                      審判長法官  楊    明    章
                                            法官  沈    揚    仁
                                            法官  戴    勝    利
右正本證明與原本無異。
不得抗告。
                                      法院書記官  李    珍    鳳
中    華    民    國      九十三      年      十二      月      三十    日
